【裁判字號】    89,訴,807
【裁判日期】    890901
【裁判案由】    違反槍砲彈藥刀械管制條例
【裁判全文】
臺灣臺北地方法院刑事判決                          八十九年度訴字第八七號
    公  訴  人  臺灣臺北地方法院檢察署檢察官
    被      告  丙○○
    選任辯護人  姜明遠
    被      告  丁○○
    指定辯護人  甲○
右列被告因違反槍砲彈藥刀械管制條例案件，經檢察官提起公訴（八十九年度偵字第
三一八二、四０七六號），甲○判決如左：
    主  文
丙○○、丁○○均無罪。
    理  由
一、公訴意旨略以：被告丙○○（綽號「空仔」），因討債案經台灣台北地方法院以
    檢肅流氓條例管訓通緝，乃自花蓮市北上台北市依附「松聯幫」犯罪組織份子綽
    號「小六」之乙○○（檢察官另行偵辦中）生活，而丁○○因前於民國八十九年
    一月間上旬某日與其堂叔吳國珍在花蓮市○○路某職業賭場，遭姓名、年籍不詳
    綽號「黑松」及「小陳」之男子所主持之賭場詐賭，分別積欠該賭場新台幣（下
    同）二百萬元及五十四萬元不等，丁○○事後遂簽發每紙金額各五十萬元之支票
    四紙，以支付賭債，嗣丁○○之父乃輾轉透過關係要求在花蓮市黑社會較具份量
    之丙○○出面與該綽號「黑松」及「小陳」協調賭債打折事宜，丙○○同意後希
    望亦獲得三十萬元報酬。其後丙○○於同年月二十九日以預付卡行動電話向該綽
    號「黑松」及「小陳」之男子要求所有二百五十四萬元賭債，一次以現金五十萬
    元清償完畢，而該綽號「黑松」及「小陳」之男子在退讓後卻希望能至少收取八
    十萬元，雙方在電話中對話口氣上發生衝突，丙○○乃邀同乙○○及蔡聰明（已
    死亡，另為不起訴處分）暨姓名、年籍不詳綽號「阿全」之男子等人，準備槍、
    彈欲教訓對方；另於同年月三十日透過其在花蓮市之小弟即姓名、年籍不詳綽號
    「春盛」之男子帶同丁○○於當日下午七時許搭機抵達台北市，再轉搭車前往台
    北市○○路、四維路口附近之「松鼎園」餐廳，與丙○○、乙○○、蔡聰明及綽
    號「阿全」之男子等人會面，以更了解當時於賭場遭詐賭之詳情，嗣於當日凌晨
    ，丙○○、乙○○、蔡聰明及丁○○及該綽號「阿全」之男子等人共調集以色列
    製烏茲衝鋒槍乙把（獲案槍枝管制編號：0000000000號）、巴西製九
    ＭＭ制式半自動手槍乙把（獲案槍枝管制編號：0000000000號）、奧
    大利製九ＭＭ制式半自動手槍三把（獲案槍枝管制編號：0000000000
    號、0000000000號、0000000000號）、匈牙利製九ＭＭ制
    式半自動手槍乙把（獲案槍枝管制編號：0000000000號）及制式九Ｍ
    Ｍ半自動手槍子彈八十九顆，欲一早搭乘火車南下花蓮示威，而上開槍、彈亦由
    乙○○統籌置於手提袋內保管，旋丙○○、蔡聰明、丁○○及該綽號「阿全」之
    男子搭乘由蔡聰明所駕駛之Ｚ八─五六０九號自用小客車至他處飲酒作樂，至當
    日上午五時三十五分許，蔡聰明駕駛原車至台北市○○街一０九號前等候乙○○
    ，乙○○依約自上址二樓處，衣著整齊手提置槍之前開手提袋下至一樓處，埋伏
    之員警見機不可失，驅前壓制乙○○，並奪下該置有六把槍枝及大量子彈之手提
    袋，蔡聰明、丙○○、丁○○及該綽號「阿全」之男子，見狀駕車欲衝撞員警，
    員警鳴槍阻止，蔡聰明遭警擊中仍駕車撞及該撫遠街分隔島肇事，丙○○則因車
    禍受傷；丁○○亦遭警擊傷，而該年籍不詳綽號「阿全」之男子卻衝下車趁隙逃
    離現場，蔡聰明等人經警分別送醫急救，其中蔡聰明延至當日上午六時四十分不
    治死亡。因認被告二人均係犯槍砲彈藥刀械管制條例第七條第四項之未經許可持
    有槍砲、同條例第十二條第四項之未經許可持有子彈罪嫌。
二、公訴人認被告丙○○、丁○○涉有未經許可持有槍、彈犯行，無非以上開事實業
    據被告丁○○之姊夫即證人郭進賢及另證人Ａ１、吳國珍、吳南頭、葉韓信等人
    分別就部分事實證述屬實，且有前開查獲之以色列製烏茲衝鋒槍一把、巴西製九
    ＭＭ制式半自動手槍一把、奧大利製九ＭＭ制式半自動手槍三把、匈牙利製九Ｍ
    Ｍ制式半自動手槍一把及制式九ＭＭ半自動手槍子彈八十九顆可資佐證，且被告
    丙○○、丁○○雖於警訊時所供相合，惟於偵查程序中及同案被告乙○○到案後
    所供，已出現不符現象，為其論據。
三、按刑事訴訟法第一百五十四條規定犯罪事實應依證據認定之，無證據不得推定其
    犯罪事實。又認定犯罪事實，須憑證據，為刑事訴訟法所明定，故被告犯罪嫌疑
    ，經審理事實之法院，已盡其調查職責，仍不能發現確實證據足資證明時，自應
    為無罪判決。又槍砲彈藥刀械管制條例第七條第四項、第十二條第四項規定，未
    經許可，製造、販賣或運輸火砲、肩射武器、機關槍、衝鋒槍、卡柄槍、自動步
    槍、普通步槍、馬槍、手槍或各類砲彈、炸彈、爆裂物者，處死刑、無期徒刑或
    七年以上有期徒刑；處徒刑者，併科新台幣三千萬元以下罰金。未經許可，持有
    、寄藏或意圖販賣而陳列第一項所列槍砲、彈藥者，處五年以上有期徒刑，併科
    新台幣一千萬元以下罰金。未經許可，製造、販賣或運輸子彈者，處一年以上七
    年以下有期徒刑，併科新台幣五百萬元以下罰金。未經許可，持有、寄藏或意圖
    販賣而陳列子彈者，處五年以下有期徒刑，併科新台幣三百萬元以下罰金。而槍
    砲彈藥刀械管制條例第七條第四項所稱持有手槍，係指就手槍為執持占有而言，
    必須行為人主觀上對手槍有執持占有之意思，客觀上有足以顯示係實現其占有物
    上權利之行為。（最高法院七十六年度台上字第二０九０號判決可資參照）
四、訊據被告丙○○、丁○○固不否認有為丁○○處理賭債及丁○○從花蓮至台北與
    丙○○討論處理賭債之事，惟堅決否認持有槍彈等犯罪事實，丙○○辯稱：「我
    不知道有槍的事情，．．」、「（問被告如何認識丁○○？）我們在花蓮認識的
    。這件事是在案發前壹個星期丁○○叫我幫他處理債務，我們並沒有持槍到花蓮
    尋仇，當時我們都喝醉了，我們在國軍松山醫院作酒精測試可以證明。」、「問
    被告槍是何人的？）蔡聰明的。當時槍被警察查扣時，我才知道有這些扣案槍枝
    。裝槍的袋子我在案發前十天，我看到蔡放在駕駛座的前面，他說這要作為討債
    用。」、「（被告案發前你們如何去喝酒？）當天我在下午六點多我打電話給蔡
    聰明，約他和乙○○在松鼎園餐廳與丁○○見面吃飯，我告訴丁○○，對方要以
    五十萬元處理賭債，陳告訴我，再過幾天有貸款下來，可以處理賭債。九點左右
    離開餐廳，我們送丁○○到賓館休息，我和『阿全』和蔡聰明到忠孝東路吾愛吾
    家餐廳喝咖啡。到凌晨十二點多離開，我和蔡聰明先到撫遠街找乙○○，約他出
    去喝酒，當時我們到撫遠街，蔡聰明提了壹個袋子到二樓周的住處。我們聊天，
    袋子放在客廳沙發下面，後來因乙○○不願意喝酒就先離開，去找丁○○，找他
    一起出來喝酒，喝到五點多才離開，當時都喝醉了，當時我請蔡聰明送我去凱悅
    三溫暖睡覺，送丁○○去賓館休息，我們都在車上睡著了，一醒來就在松山醫院
    。」、「（問被告丙○○八十九年一月三十日你和丁○○見面後，何時去找乙○○？）我們吃完飯後，乙○○先回家，我和丁○○去賓館，之後我和『阿全』、
    蔡聰明去忠孝東路喝咖啡，晚上十二點左右，打電話給丁○○說要約他出來喝酒
    ，我們先去撫遠街找乙○○，當時我和蔡聰明上樓，蔡上樓時手提壹包東西，上
    樓後，我們在沙發上聊天，我們約周出去喝酒，他因為感冒，故我和蔡聰明、阿
    全一起去找丁○○，當時蔡聰明將手提包放在乙○○住處沙發的旁邊，可能怕臨
    檢。」、「（問被告乙○○有幾個住處？）虎林街是乙○○和他兒子的住處，撫
    遠街是他女朋友的住處，當天只有到撫遠街，槍戰發生地點在撫遠街。」、「這
    些槍彈與我無關。當時票已在我身上，我沒有持槍彈去花蓮之意。丁○○付了一
    佰五十萬給我們，我將錢轉給蔡聰明的家屬。扣案槍枝我都沒有看過。」等語，
    丁○○辯稱：「我自花蓮到台北和丙○○談處理賭債的問題。因要和丙○○當面
    談才能解決問題，丙○○當天他告訴我他會處理好，但是沒有談到多少錢可以處
    理。我到松鼎樓（園）和丙○○見面，還有蔡聰明、乙○○、阿全都在餐廳。在
    九點多離開餐廳，我到旅社休息，到了十二點多丙○○帶我去ｐｕｂ喝酒，當時
    有『阿全』、蔡聰明，乙○○沒有去，為何沒有去我不知道。我自餐廳離開後，
    我就沒有再見過乙○○。當時我們喝醉了，之前是蔡聰明開車，我上車後就不知
    道了，我到醫院才知道我中槍了。」、「（問被告和乙○○如何認識的？當天在
    台北到過什麼地方？）上台北來喝酒時認識的。我只到過松鼎樓（園）、ＰＵｂ
    、投幣式卡拉ＯＫ及賓館，除此外，沒有去過其他地方。」、「（問為何要到台
    北來？）當天到台北在松鼎園和丙○○見面談處理賭債問題，後來由丙○○和阿
    全、蔡聰明載我到旅社休息，十二點多丙○○約我去卡拉Ｏｋ喝酒，丙○○三人
    到賓館來接我去喝酒，喝完後到ＰＵＢ，之後，我就不知道了，我醒來後我在醫
    院。」、「槍彈與我無關。賭債是在八十九年一月間欠的，欠「小陳」，共欠二
    百五十萬元，我和我叔叔找丙○○處理，希望減少債務，丙○○是由朋友阿輝及
    阿昌介紹的，我上來台北也是要談賭債的事。我沒有持有槍彈。」等語。
五、經查，
（一）被告丁○○因積欠賭債二百五十餘萬元，而透過關係找被告丙○○出面與「黑
      松」、「小陳」等人協調賭債打折清償，被告丁○○於八十九年一月三十日至
      台北市找被告丙○○商談處理賭債事宜等情，為被告丙○○、丁○○所不否認
      ，核與證人郭進賢、葉韓信（見偵四０七六號二卷第十五頁、吳國珍（見偵一
      ０六０二號卷第二十六頁、四０七六號一卷第八十三頁）、吳南頭（見偵四０
      七六號一卷第七十三頁）於偵查中之證詞相符、惟起訴事實中所指：「綽號「
      黑松」及「小陳」之男子要求所有二百五十四萬元賭債，一次以現金五十萬元
      清償完畢，而該綽號「黑松」及「小陳」之男子在退讓後卻希望能至少收取八
      十萬元，雙方在電話中對話口氣上發生衝突，丙○○乃邀同乙○○及蔡聰明（
      已死亡，另為不起訴處分）暨姓名、年籍不詳綽號「阿全」之男子等人，準備
      槍、彈欲教訓對方；」等情，僅有證人郭進賢於偵查中證稱：「丙○○當日找
      丁○○上台北來解說詳情，『空仔』與開賭場的『小陳』本談妥二百五十四萬
      的債務，以五十萬解決，但丙○○方面也要取得三十萬的利益，後丙○○與開
      賭場的『小陳』因在口氣上不悅，而約定在八十九年一月三十一日搭早上七點
      的火車去花蓮火併．．」（見偵四０七六號卷第十一頁）、「（問攜帶六把槍
      到花蓮做何事）據我了解，丙○○要求以五十萬解決，對方開賭場的小陳稱要
      八十萬，雙方口氣上起了衝突，『小六』（指乙○○）攜搶到花蓮就是要讓『
      小陳』等人漏氣。」（見偵四０七六號卷第四十四頁背面）「．『小六』交保
      後我與他碰過三次面，約在二月初、四月二十日左右、及五月二日『小六』告
      訴我，他當晚也有至『松鼎園』吃晚飯，吃完事先離開，在ＰＵＢ喝完約有『
      阿全』、『聰明』、『空仔』、丁○○等四人去撫遠街接『小六』準備搭六點
      台北車站出發的自強號到花蓮找『小陳』要讓他好看」（見偵四０七六號卷第
      六五頁）等語，及證人Ａ１之證詞（Ａ１之證詞另項論述）可資證明，惟查證
      人郭進賢在起訴事實中並無記載係以何身分在何種情形下親自見聞上開證詞之
      事實，雖從證人郭進賢歷次證詞中可知其係被告丁○○之二姊夫，惟並無任何
      事實可資證明證人郭進賢所證之內容係其所親自見聞之事實，再核郭進賢上開
      證詞及在偵查中證稱：「我願將我這陣子所查得的詳情向檢方說明在八十九年
      一月三十日由．．」（見偵四０七六號卷第四十四頁）及其所自書之報告書（
      見偵四０七六號卷第五十頁以下）內載：「．，關係人係丁○○之二姊夫，為
      了此案，花蓮台北跑了十多趟費了很多心血勞力，動用親朋好友，地方伸士等
      ，再以正面、側面調查，可信度可以就百分之百的，而向您（指承辦檢察官）
      報告經過詳情．．」等語，足見證人郭進賢所述之「事實」均係由其個人調查
      或從他人處聽聞所得知者，而非親自見聞，依刑事訴訟法第一百六十條「證人
      個人意見或推測之詞，不得作為證據」之規定，證人郭進賢所證稱之各情均無
      證據能力，不能採為證明被告丙○○、丁○○為教訓賭場之「小陳」等人而有
      準備槍彈等犯行之證據。
（二）檢察官據以證明被告丙○○、丁○○共同持有槍彈等犯行，尚以秘密證人Ａ１
      之證詞為其論據，惟基於以下理由甲○認Ａ１證人之證詞與事實不符，所為歷
      次證詞均無證明力，不能據以證明被告二人共同持有槍彈犯行。
      １、甲○將證人Ａ１之歷次證詞詳列於左以茲比較：
         Ａ１證人於八十九年一月二日警訊時之陳述：（下稱第一次證言，見八十
         九年偵字第四０七六號第六十五頁）「我有一個好朋友於八十八年十二月
         底晚上二十三時許，邀我到台北市○○○路與忠孝東路口「鼎晨酒店」
         十二樓喝酒，席間有位自稱松聯幫老大綽號叫「小六」男子問我朋友說八
         十九年一月底是否有空，幫忙一同前往處理債務問題，我朋友說是否有東
         西或助陳，『小六』便說等火力武器調足後約是一月底即可一同前往，我
         朋友怕得罪他祗有口頭答應他事後，就避免與他接觸。他在酒店邀我朋友
         一同前往要債時，我的朋友問他是否有帶東西（指手槍）『小六』便自腰
         間拔出二把貝瑞塔九０型手槍黑色給我朋友看，便說等大支的東西及人員
         調好後再一同前往要債，也是我親眼所見」等語。
         Ａ１證人於八十九年三月十四日偵查時陳述：（下稱第二次證言，見秘密
         證人卷）「我到『小六』虎林街家中時已晚上十二點整，我去時有『聰明
         』及一戴黑眼鏡理平頭約二十七、八歲男子，是否即該綽號『阿全』我不
         知道，約半小時『小六』及在綠島『空仔』及另一住花蓮男子（丁○○）
         自外返回『小六』虎林街住處，當時『空仔』身上插一枝短的，『小六』
         身上插二枝短的，一枝長的，另『小六』家理本來就有二枝，我問『小六
         』待會要幹嘛，他稱一早要到花蓮辦事，『小六』將六把槍放在一個手提
         袋內，叫我與『聰明』、『阿全』、『清華』、『空仔』去喝酒，我稱不
         想去，我約清晨五點再回到『小六』虎林街住處，及有另一綽號『擔擔』
         的男子，『擔擔』打開『小六』的衣櫃，發現有置槍的手提袋，『擔擔』
         說他們槍帶出去。」、「（問知否槍去那理拿回來的）『小六』稱去他老
         大那邊拿回來的，他大哥應是『豹哥』。當日是想去花蓮收錢回來分掉。
         有一超商凱子欠『空仔』二百萬。」等語。
        Ａ１證人於八十九年五月二十九日偵查時陳述（下稱第三次證言，見秘密證
        人卷）：「「小六」本叫我去欣欣大眾百貨公司找一個欠他二十萬的人收錢
        ，我去該處沒找到人，約晚上十一點我ＣＡＬＬ他，他回，叫我去虎林街他
        家，我到虎林街只看到「聰明」及一理平頭男子，我再打給「小六」稱我到
        了，他說半小時就回來，約凌晨零時三十分左右，「小六」帶「空仔」及上
        次庭訊看到那個人（丁○○），「空仔」先進來，他掏出一支短槍，「小六
        」拿一支烏茲及二支短槍。他們約十二點三十分，「小六」將東西帶到手提
        帶內包好，連同他原先放在虎林街內的二支短的，放在手提袋內，我還請「
        小六」打開給我看，後來「小六」叫我與「空仔」他們去喝酒然後他叫我早
        上五點多到虎林街找他，由我與「擔擔」搭火車到花蓮去，由他們坐飛機去
        ，當時「小六」告訴我稱將手提袋拿去外面放，我推測他應是放在撫遠街他
        女友處，所以我去查女的地址。（問在虎林街處有無看到丁○○：）我在虎
        林街有看到他因他最後一個進來，我看得最清楚。清晨唱歌有誰去：「空仔
        」、「聰明」等人是去綿州街的ＰＵＢ「小六」及其女友沒到錢櫃唱歌。我
        和小六當天有感冒，之前『空仔』有叫我帶人去花蓮砸某家超商，但我沒去
        ，我知道這次是為了二百萬的事，『小六』告訴我這次回來大家都好過年。
        實話，當天早上我四點多有打『小六』的行動，是他女友接再轉給『小六』
        ，我問『小六』有沒有睡，他稱剛睡了一下，叫我直接去虎林街，我一個人
        準時在五點半在『小六』」在『小六』虎林街住處遇到『擔擔』，『小六』
        他們都沒來，直到早上七點『小六』女友來電稱『小六』出事，我們就先到
        撫遠街再到松山分局。」等語。
        Ａ１於八十九年六月七日偵查中陳述（下稱第四次證言，見秘密證人卷）：
        「（提示丁○○照片）事發當天在虎林街，我有看到他，至於照片之人皮膚
        較黑，而我當天開庭時在樓下看到受傷那個人較白，我在看他就是與「小六
」及「空仔」一起進來的人，由照片上之人開門，當時開門時我還跟他講阿
        兄，我去關門，他說他自已關，百分之百我確定他有在虎林街「小六」家，
        當天他們就是要帶照片上的人一起去喝酒，本來他們要找我去，但我不，當
        天照片的人都沒有開口，只有「空仔」告訴我稱該人是從花蓮來，另外有一
        個理平頭身上有刺青者，「小六」告訴我他也是從花蓮來。」等語。
        Ａ１於甲○八十九年七月二十日調查時證稱（下稱第五次證言，見秘密證人
        卷）：「當日凌晨十二時許，我到乙○○的虎林街家裡，我到時乙○○不在
        家，在他家有一位『聰明』之人及一位剃平頭戴眼鏡的男子在場，過了半小
        時，乙○○及丙○○及一位我不認識的男子從外面回來，丙○○先走進來，
        他一入客廳就從腰裡掏出一把槍，乙○○跟在丙○○後面進來，一進來也將
        身上的衝鋒槍及二枝手槍拿出來，都放在客廳的桌上，之後乙○○又進入房
        間內，將另外二枝手槍拿出來，乙○○告訴我，這些槍都裝滿子彈，子彈放
        在槍內，我親眼看到他們將槍放入袋內，放置時我向小六拿袋子來看，這些
        槍械都裝滿子彈放入袋內，沒有其他子彈，槍都上了保險，小六說明天要去
        花蓮處理債務的事情。」、「我到之前就有『聰明』及一位剃平頭戴黑眼鏡
        的人，之後過了半小時乙○○、丙○○及一位我不認識的男子」、「案發二
        週前乙○○叫我與丙○○去處理超商二百多萬債務問題，後來我沒有去，直
        到案發時，乙○○說要處理這筆債務」、「乙○○凌晨十二點多在他虎林街
        家中叫我和『擔擔』之人當天早上五時三十分到虎林街家中等他，到時他會
        將東西提回來，因為他說東西放在家裡不安全，要我們先帶東西坐火車去花
        蓮，我知道他要將東西帶到他撫遠街女友家住處，當天早上五點多我到乙○○虎林街的住處找他，當時『擔擔』已在那裡等候，當時我到了之，我用我
        的行動電話打電話給乙○○，我要確定他是否在撫遠街，乙○○告訴我要我
        等一下，他立刻會開車來接我及『擔擔』火車站搭車，我等到七點多乙○○
        的女友打電話來說，他們被警察逮捕，並叫我到松山分局看乙○○。」、「
        我和『擔擔』提東西坐火車，他們則搭飛機或開車去，我不太清楚」、「我
        們到花蓮會合地點並未約定，約定用行動電話聯絡」、「（問超商在何處）
    不知道，當時乙○○沒有詳細告訴我細節，是乙○○和丙○○在討論處理超
        商債務時聽到的，」等語。
        ２、分析Ａ１上開五次證言，其第一次證言所述在八十八年十二月底某日晚
        間二十三時，在台北市○○○路與忠孝東路口「鼎晨酒店」內喝酒時，「小
        六」約Ａ１之朋友於八十九年一月底幫忙處理債務問題，及由「小六」調集
        火力武器等情，惟查，檢察官起訴事實為「．，，而丁○○因前於民國八十
        九年一月間上旬某日與其堂叔吳國珍在花蓮市○○路某職業賭場，遭姓名、
        年籍不詳綽號「黑松」及「小陳」之男子所主持之賭場詐賭，別積欠該賭場
        新台幣（下同）二百萬元及五十四萬元不等，丁○○事後遂簽發每紙金額各
        五十萬元之支票」等語，及被告丁○○於甲○審理時供稱：「賭債是在八十
        九年一月間欠的，欠「小陳」，共欠二百五十萬元」等語，賭債發生係於八
        十九年一月間，核與Ａ１證詞，「小六」約朋友幫助及調集槍支處理債務之
        時間係八十八年十二月底，而當時丁○○之債務尚未發生，故檢察官用以證
        明被告犯罪原因之Ａ１第一次證言即有矛盾，不能採用。又在Ａ１證人第二
        次證言雖有具體指出被告丙○○回到「小六」虎林街住處，當時丙○○持有
        一把短槍，惟未提及槍支為何會在「小六」撫遠街之住處查獲等事實，Ａ１
        在第三次證言時即補充「『小六』打開給我看，後來『小六』叫我與『空仔
        』」他們去喝酒然後他叫我早上五點多到虎林街找他，由我與『擔擔』搭火
        車到花蓮去，由他們坐飛機去，當時『小六』告訴我稱將手提袋拿去外面放
        ，我推測他應是放在撫遠街他女友處，所以我去查女的地址。」等語，核Ａ
        １第三次之證言，係在補充第二次證言即係在「小六」虎林街住處看到被告
        丙○○等人持槍，何以後來會在「小六」撫遠街女友住處前查獲槍枝之矛盾
        ，若係Ａ１所親自見聞，作證而為陳述時，應具有完整性一次陳述，惟前開
        事實從Ａ１第二次證言及第三次證言觀之，其第二次證言顯然漏述查獲槍枝
        地點之事實，係在第三次證言始補充，又Ａ１第二次證言，「．．，我約清
        晨五點再回到『小六』虎林街住處，及有另一綽號『擔擔』的男子，『擔擔
        』打開『小六』的衣櫃，發現有置槍的手提袋，．」，而其第三次證言：「
        ．，當時『小六』告訴我稱將手提袋拿去外面放，我推測他應是放在撫遠街
        他女友處，所以我去查女的地址。」等語，前後就放槍袋子是否在案發當日
        上午五時許放在乙○○虎林街住處，已不相同，核與乙○○係提著槍袋為警
        逮捕之事實，Ａ１第二次證詞已不可採信，且Ａ１在第三次作證時，對此部
        分亦加修正。且Ａ１第三次證言稱，由他們坐飛機去（指持槍坐飛機去花蓮
        ），以查獲當時情形，槍枝全裝在一個袋子內，Ａ１第三次證詞亦出現，被
        告丙○○等人如何可以拿著一袋槍彈通過機場之安全檢查等矛盾，證人Ａ１
        對此一問題在甲○調查時證稱：「．當天早上五時三十分到虎林街家中等他
        （指小六乙○○），到時他會將東西（指槍彈）提回來，因為他說東西放在
        家中不安全，要我們先帶東西坐火車去花蓮．．」等語（見秘密證人卷），
        即予以補充，從以上論述可知，Ａ１之歷次證詞，具有「不完整性」、「更
        正性」、「修補性」，再查Ａ１歷次證詞，「小六」及被告丙○○等人調集
        槍彈之理由有「有一超商凱子欠『空仔』二百萬。」、「．．。之前「空仔
        」有叫我帶人去花蓮砸某家超商，但我沒去，我只知這次為了二百多萬的事
        ．，」、「案發二週前乙○○叫我與丙○○去處理超商二百多萬債務問題，
        後來我沒有去，直到案發時，乙○○說要處理這筆債務」等語，其先後三次
        所述前後已經不同，證詞中欠錢之人亦非被告丁○○，與檢察官起訴書所載
        被告等係為處理賭債而調集槍枝之事實亦不相同。且查甲○調查中Ａ１證稱
        ，「．。虎林街的住處找他，當時『擔擔』已在那裡等候，當時我到了之後
        ，我用我的行動電話打電話給乙○○，我要確定他是否在撫遠街，乙○○告
        訴我要我等一下，他立刻會開車來接我及『擔擔』火車站搭車，」等語，依
        當時乙○○提著裝槍手提袋從其撫遠街女友住處出來時，正要上由蔡聰明所
        駕之自用小客車，適為在門口埋伏之員警所逮捕，而該車上尚有被告丙○○
        、丁○○及「阿全」，乙○○何以能再開車去虎林街住處接Ａ１及『擔擔』
        去火車站，Ａ１此部分證詞，顯不合理。綜上，Ａ１證詞在指認被告等調集
        槍彈之原因過程及案發當日之事實陳述，證詞均有重大瑕疵，甲○認其證詞
        與事實不符，所指認被告丙○○等持有槍彈之證詞，不能採為證明被告丙○○犯罪之證據，而Ａ１證人在前開證言中並未具體指明被告丁○○持有槍彈
        之事實，自無法以被告丁○○委託被告丙○○處理賭債即認被告丁○○與被
        告丙○○有共同持有槍彈之犯意聯絡。
（三）未查，被告丙○○、丁○○被查獲時係坐在蔡聰明所駕駛之小客車內，當時槍
      彈係由乙○○以手提袋從其台北市○○街住處提下樓時，隨即被警方逮捕，有
      甲○八十九年七月二十日調查時證人松山分局警員陳葉有證稱：「Ａ１證人在
      八十八年十二月間他告訴乙○○即『小六』有長短槍五、六枝，當時不知道他
      是松聯幫的人，案發當天凌晨十二點多，Ａ１打電話給我說小六帶槍要去花蓮
      ，槍會放在小六女友撫遠街住處，我在那附近等候，當時自己去查證，當天我
      們在撫遠街一０七、一０九號間大樓，用三部車前後埋伏，清晨五時三十分許
      ，我們看見一部銀灰色的車子開過來，乙○○自樓上下來，背著一手提袋，我
      們確定線報準確，我們七人下車逮捕他們，蔡聰明看見我們，開車衝撞我們，
      我們去逮捕乙○○，當時周立刻被逮捕取獲其袋內的槍枝，」等語，足見被告
      丙○○、丁○○均未持有扣案槍彈。
綜上，證人郭進賢之證詞不具證據能力、Ａ１之證詞具有重大瑕疵與事實不符無證明
力，證人吳國珍、吳南頭、葉韓信等人之證詞並無指述有關被告丙○○、丁○○持有
槍彈犯行，乙○○固因持有槍彈而被逮捕，經甲○於八十九年八月一日調查時傳喚到
庭證述時，均未指稱扣案槍彈係被告所持有，檢察官所舉之證據均無法證明被告二人
有何持有槍彈之犯行，復查無其他積極之證據足認被告二人有持有槍彈犯行，自屬不
能證明被告犯罪，均應為無罪判決之諭知。
六、至證人Ａ１前開證詞多有矛盾及不實之處，其指證他人涉犯槍砲彈藥刀械管制條
    例第七條第四項之未經許可持有槍砲、同條例第十二條第四項之未經許可持有子
    彈罪，所為是否已經觸犯該條例第十七條誣陷他人犯本條例第七條之罪，應請檢
    察官另行依法偵查起訴。
據上論斷，應依刑事訴訟法第三百零一條第一項前段，判決如主文。
本案經檢察官莊俊仁到庭執行職務
中    華    民    國      八十九      年      九      月      一    日
                                      臺灣臺北地方法院刑事第九庭
                                          法  官  王  綽  光
右正本證明與原本無異。
如不服本判決，應於判決送達後十日內，向甲○提出上訴狀。
                                          書記官  潘  惠  梅
中    華    民    國      八十九      年      九      月      二        日


司法院資訊處製作；財團法人民間司法改革基金會備份。
